【裁判字號】    92,判,860
【裁判日期】    920703
【裁判案由】    綜合所得稅
【裁判全文】
最  高  行  政  法  院  判  決                    九十二年度判字第八六○號
    上  訴  人  乙○○
    被 上訴 人  財政部台灣省北區國稅局
    代  表  人  甲○○
右當事人間因綜合所得稅事件，上訴人對於中華民國九十一年五月十日臺北高等行政
法院九十年度訴字第五○八二號判決，提起上訴，本院判決如左：
    主  文
上訴駁回。
上訴審訴訟費用由上訴人負擔。
    理  由
本件上訴人起訴主張：上訴人民國八十七年綜合所得稅結算申報，被上訴人所屬臺北
縣分局以上訴人取自國華人壽保險股份有限公司（以下簡稱國華人壽公司）所得新臺
幣（下同）二、○七八、三一六元（非經常性薪津）部分，申報為執行業務所得，扣
除必要費用及成本五四○、三六二元後，申報所得為一、五三七、九五四元，乃改列
為薪資所得，核定其綜合所得總額及淨額。惟上訴人取得之上開非經常性薪津（格式
*50）與薪資（格式 50）不同，性質上係屬於佣金，不列入退休金的計算，故應比照
同質直銷人員的佣金，扣除百分之二十六之費用等情，爰請判決將訴願決定及原處分
均撤銷。
被上訴人則以：查系爭「非經常性薪資」，為上訴人職務上或工作上所取得之報酬，
仍屬薪資所得，至其是否為將來退休金計算之基礎，並不影響其應併課綜合所得稅之
所得類別。次查稽徵機關所定薪資所得格式代號均為  50，並無格式 50 （薪資）及
*50 （非經常性薪津）之分野；且上訴人與國華人壽公司訂立者屬僱傭契約關係，列
屬薪資所得，並無不合，核無執行業務所得扣除必要費用之適用等語，作為抗辯。
原審斟酌全辯論意旨及調查證據之結果，以上訴人八十七年綜合所得稅結算申報，經
被上訴人初查，以上訴人取有國華人壽公司所得二、○七八、三一六元（非經常性薪
津），及七四七、六○○元（薪資），合計二、八二四、九一六元，其中二、○七八
、三一六元之非經常性薪津，上訴人申報為執行業務所得，扣除必要費用及成本五四
○、三六二元後，申報所得為一、五三七、九五四元，乃改列為薪資所得，核定其綜
合所得總額為三、八一二、三一六元，淨額為二、九一五、二六六元。查上訴人取有
國華人壽公司上開二、○七八、三一六元（非經常性薪津），有被上訴人所屬中南稽
徵所通報資料可查，並為上訴人所不爭。另國華人壽公司八十九年七月十九日（89）
華壽業管字第一一三三號函覆略述：「．．．二乙○○、楊公誠、李芳琴等三員與本
公司為聘僱關係，王惠敏與本公司為承攬關係」，有該函附卷可稽，足見上開非經常
性薪津所得二、○七八、三一六元，係該公司與上訴人因僱傭關係所為之給付，非屬
承攬關係，並不適用執行業務所得可扣除必要費用，被上訴人依所得稅法第十四條第
一項第三類規定及財政部八十九年五月十二日台財稅第○八九○○二一二六二號函釋
予以核課其薪資所得，並無不合。上訴人取得之「非經常性薪資」，為其職務上或工
作上所取得之報酬，自屬薪資所得，且稽徵機關所定薪資所得格式代號均為50，上訴
人扣繳憑單上所謂格式50（薪資）及*50 （非經常性薪津），應僅係國華人壽公司所
附加，並無任何稅法上之意義。至上開非經常性薪津是否為將來退休金計算之基礎，
並不影響其應併課綜合所得稅之所得類別，上訴人以此為由主張上開非經常性薪津，
應為執行業務所得，顯係誤解。本件原處分並無不合，訴願決定遞予駁回，亦無違誤
，因將上訴人之訴駁回。
上訴意旨略以：原判決對上訴人所提「公平納稅訴求」並未採納，尤其就與壽險業務
員同質之直銷人員符合了「執行業務」的條件嗎？為何獨厚直銷人員？顯然違反憲法
第七條平等原則。又法律之前的平等，是追求平等之基礎，但經濟、社會上的地位平
等，更是達成法律上平等之必要條件。因此，法律平等之含意，更包括了對弱者特別
保護的積極平等。國稅局對大財團利用法律漏洞逃漏稅，不採法律課稅原則，祭出實
質課稅原則，而對本案獨堅持法律課稅原則，不採實質課稅，顯係差別待遇，侵害人
民公平納稅的權利等語。
按憲法第七條所定之平等原則，係為保障人民在法律上地位之實質平等，亦即法律得
依事物之性質，就事實情況之差別及立法目的，而為不同之規範（司法院釋字第四一
二號解釋理由書參照）。次按實質課稅，係因租稅法所重視者，應為足以表徵納稅能
力之經濟事實，而非其外觀之法律行為，故在解釋適用稅法時，所應根據者為經濟事
實，不僅止於形式上之公平，應就實質上經濟利益之享受者予以課稅。查上訴人與國
華人壽公司為聘僱關係，核與所得稅法第十一條第一項所定「律師、會計師、建築師
、技師、醫師、藥師、助產士、著作人、經紀人、代書人、工匠、表演人及其他以技
藝自力營生者」之執行業務者之情形有別。上訴人基於聘僱關係，取自國華人壽公司
之上開非經常性薪津應屬薪資所得，核其經濟事實與法律形式相互一致，原處分改列
為薪資所得，核課其綜合所得稅，難謂與公平納稅及平等原則有違，亦無適用實質課
稅原則之餘地。上訴論旨，主張應比照直銷人員，以執行業務所得核課綜合所得稅等
由，指摘原判決違誤，求予廢棄，難認有理由，應予駁回。
據上論結，本件上訴為無理由，爰依行政訴訟法第二百五十五條第一項、第九十八條
第三項前段，判決如主文。
中    華    民    國    九十二      年      七        月      三        日
                    最 高 行 政 法 院  第 四 庭
                                審 判 長 法  官      廖  政  雄
                                         法  官      趙  永  康
                                         法  官      林  清  祥
                                         法  官      鍾  耀  光
                                         法  官      姜  仁  脩
右  正  本  證  明  與  原  本  無  異
                                         法院書記官  蘇  金  全
中    華    民    國    九十二      年      七        月      四        日


司法院資訊處製作；財團法人民間司法改革基金會備份。
